【裁判字號】    98,訴,1196
【裁判日期】    980527
【裁判案由】    毒品危害防制條例
【裁判全文】
臺灣板橋地方法院刑事判決              98年度訴字第1196號
公  訴  人  臺灣板橋地方法院檢察署檢察官
被      告  甲○○
上列被告因違反毒品危害防制條例案件，經檢察官提起公訴（98
年度毒偵字第1027號），被告於本院準備程序進行中，就被訴犯
罪事實為有罪之陳述，本院告知簡式審判程序之旨，並聽取其與
公訴人之意見後，經合議庭裁定由受命法官獨任進行簡式審判程
序審理後，判決如下：
    主  文
甲○○施用第一級毒品，累犯，處有期徒刑柒月。扣案之第一級
毒品海洛因壹包（驗餘淨重零點零玖參零公克），沒收銷燬之，
扣案包裝該海洛因之塑膠袋壹只，沒收。
    事  實
一、甲○○前於民國90年間因施用毒品案件，經臺灣基隆地方法
    院（下稱基隆地院）以90年度毒聲字第825 號刑事裁定送勒
    戒處所觀察、勒戒後，認無繼續施用毒品之傾向而於90年12
    月14日執行完畢釋放出所，並由臺灣基隆地方法院檢察署（
    下稱基隆地檢署）檢察官以90年度毒偵字第1649號為不起訴
    處分確定；又於93年間因施用毒品案件，經基隆地院以93年
    度訴字第716 號刑事判決處有期徒刑8 月確定；又於94年間
    因施用毒品案件，經基隆地院以94年度訴字第144 號刑事判
    決各處有期徒刑6 月、2 月，並定其應執行有期徒刑7 月確
    定，嗣上開三罪刑經基隆地院以94年度聲字第558 號刑事裁
    定定其應執行有期徒刑1 年2 月確定，迨於95年1 月25日因
    縮短刑期假釋出監，假釋期間付保護管束，並於95年5 月14
    日保護管束期滿，假釋未經撤銷，其未執行之刑，以已執行
    論。
二、詎其仍不知悔改，猶於前開觀察、勒戒執行完畢釋放出所後
    5 年內已因施用毒品被追訴處罰後，竟基於施用第一級毒品
    海洛因（下稱海洛因）之犯意，於98年1 月21日上午8 、9
    時許，在臺北縣三峽租屋處，以注射針筒注射靜脈之方式，
    施用海洛因1 次；嗣於翌日即同年月22日上午9 時30分許，
    在臺北縣樹林市○○路536 之1 號前為警查獲，並扣得其所
    有之海洛因1 包（驗餘淨重0.0930公克，起訴書誤載為「淨
    重0.1 公克」，茲予更正），並經警採集其尿液送驗，結果
    呈海洛因代謝物之嗎啡陽性反應，始查知上情。
三、案經臺北縣政府警察局三峽分局報告板橋地檢署檢察官偵查
    起訴。
    理  由
壹、程序方面：本件被告甲○○所犯係死刑、無期徒刑、最輕本
    刑3 年以上有期徒刑以外之罪，其於準備程序就前揭被訴事
    實為有罪之陳述，經法官告知簡式審判程序之旨，並聽取其
    與公訴人之意見後，本院認無不得或不宜改依簡式審判程序
    進行之處，爰依刑事訴訟法第273 條之1 第1 項、第284 條
    之1 之規定，由本院合議庭裁定本件由受命法官獨任進行簡
    式審判程序，合先敘明。
貳、實體方面：
一、上開事實，業據被告於本院訊問時自白不諱，且被告於前開
    時間採集之尿液經送驗，結果呈海洛因代謝物之嗎啡之陽性
    反應乙節，此有台灣檢驗科技股份有限公司出具2/12/2009
    報告編號UL/2009/10577 之濫用藥物檢驗報告及臺北縣政府
    警察局三峽分局查獲毒品危害防制條例案姓名對照表各乙份
    （詳見偵查卷第12及28頁）在卷可稽；且扣案之米白色粉末
    1 袋，經送鑑驗結果認：米白色粉末1 袋，實稱毛重0.2960
    公克（含1 袋），淨重0.0960公克，取樣0.0030公克，餘重
    0.0930公克，檢出第一級毒品海洛因成分等情，此有交通部
    民用航空局航空醫務中心98年2 月12日航藥鑑字第0980544
    號毒品鑑定書乙份（詳見本院卷第21頁）附卷可證。又按海
    洛因經注射或吸入人體後，約80% 於24小時內自尿中排出，
    且尿液中能否驗出嗎啡陽性反應與其投與量、投與途徑、採
    尿時間、個人體質及檢測方法之靈敏度有關，國外曾有文獻
    報導注射6 毫克之海洛因鹽酸鹽，其代謝物嗎啡之平均可檢
    出時限約為26小時等情，業經行政院衛生署藥物食品檢驗局
    於81年9 月8 日以藥檢壹字第8114885 號函示明確，則被告
    上開時間所採集之尿液送驗結果既有海洛因代謝物之嗎啡陽
    性反應，顯見被告在經警採尿時往前回溯26小時內之某時（
    惟應扣除為警查獲後至採尿時止人身自由受拘束期間），確
    有施用第一級毒品海洛因之犯行至明。故被告之自白核與事
    實相符，應堪予採信。是本案事證已臻明確，被告犯行洵堪
    認定，應予依法論科。
二、論罪科刑部分：
(一)、按施用毒品經觀察、勒戒或強制戒治執行完畢釋放後，5 年
    後再施用毒品，應適用毒品危害防制條例第20條第1 、2 項
    之規定，同條例第20條第3 項定有明文。又按於92年7 月9
    日新修正之毒品危害防制條例刪除二犯及三犯之規定，一改
    修法前繁雜之處遇程序，僅將施用毒品者簡化區分為初犯、
    再犯，並認施用毒品者係屬病患性犯人，以觀察、勒戒戒除
    其身癮，並以強制戒治去除其心癮。經觀察、勒戒或強制戒
    治執行完畢釋放後，若係5 年後再犯該條例第10條施用毒品
    罪者，與同條例第20條第1 項、第2 項關於「初犯」之處理
    方式相同，檢察官應先聲請法院裁定令被告入勒戒處所觀察
    、勒戒，並視有無繼續施用毒品傾向，決定應予釋放、為不
    起訴之處分，或應聲請法院裁定令入勒戒處所強制戒治；若
    係5 年內「再犯」同條例第10條施用毒品罪者，依同條例第
    23條第2 項規定，檢察官則應依法追訴。觀諸該條例第20條
    第3 項之修正理由：「觀察、勒戒或強制戒治5 年後再犯者
    ，顯見前所實施之觀察、勒戒或強制戒治已足以遮斷其施用
    毒品之癮，為期自新及協助其戒除毒癮，對此5 年後再犯者
    ，爰明定仍適用初犯之規定，先經觀察、勒戒、強制戒治之
    程序。」及同條例第23條第2 項之修正理由：「為配合簡化
    施用毒品犯之刑事處遇程序，並鑑於經觀察、勒戒或強制戒
    治執行完畢釋放後5 年內再犯者，其再犯率甚高，原據以實
    施之觀察、勒戒及強制戒治既已無法收其實效，自應施以刑
    事處遇。」顯然如施用毒品者係前經觀察、勒戒或強制戒治
    等治療程序執行完畢5 年後，始再施用毒品之「初犯」，因
    前所執行之觀察、勒戒或強制戒治已足收戒除毒癮之效，自
    應重新執行觀察、勒戒或強制戒治等治療程序，並於治療程
    序執行完畢後，由檢察官為不起訴處分，毋庸對之追訴處罰
    ；反之，在「再犯」之情形，因其先前所為治療程序顯未能
    收戒斷毒癮之效，且考量施用毒品者之再犯率偏高，乃簡化
    其刑事處遇程序，而逕予追訴處罰，不再施以治療程序。參
    酌上開立法理由，修正毒品危害防制條例就施用毒品者，祇
    於「初犯及5 年後再犯」二種情形，有其追訴條件之限制，
    即須於初犯經觀察、勒戒或強制戒治釋放後，5 年內均無施
    用毒品之行為，始能認其前所實施之觀察、勒戒或強制戒治
    已足遮斷毒癮，而得於5 年後再犯時，再予適用初犯之規定
    ，重行觀察、勒戒等程序。倘5 年內已經再犯，被依法追訴
    處罰，縱其第三次（或第三次以上）施用毒品之時間在初犯
    釋放5 年以後，即與「5 年後再犯」之情形有別，且因已於
    「5 年內再犯」，顯見其再犯率甚高，原實施觀察、勒戒或
    強制戒治，已無法收其實效，而無5 年戒斷期之存在，自無
    再經觀察、勒戒或強制戒治之必要，應由檢察官逕行起訴，
    始符新法修正之本旨，最高法院95年度臺上字第1071號、95
    年度臺非字第59號判決意旨可資參照。經查：被告前有事實
    欄一所示之施用毒品前科紀錄在案，此有臺灣高等法院被告
    前案紀錄表及上開判決書各乙份在卷可稽，是被告於觀察、
    勒戒執行完畢釋放後5 年以內已再犯被依法追訴處罰如上所
    述，則揆諸前揭判決意旨，本件檢察官起訴被告施用第一級
    毒品，符合上開規定，合先敘明。
(二)、論罪部分：
１、按海洛因依毒品危害防制條例第2 條第2 項第1 款之規定，
    係屬第一級毒品，故核被告所為，係犯毒品危害防制條例第
    10條第1 項之施用第一級毒品罪。
２、又被告持有海洛因係供己施用，則其持有之低度行為，為施
    用毒品之高度行為所吸收，不另論罪。
３、再查，被告於93年間因施用毒品案件，經基隆地院以93年度
    訴字第716 號刑事判決處有期徒刑8 月確定；又於94年間因
    施用毒品案件，經基隆地院以94年度訴字第144 號刑事判決
    各處有期徒刑6 月、2 月，並定其應執行有期徒刑7 月確定
    ，嗣上開三罪刑經基隆地院以94年度聲字第558 號刑事裁定
    定其應執行有期徒刑1 年2 月，迨於95年1 月25日因縮短刑
    期假釋出監，假釋期間付保護管束，並於95年5 月14日保護
    管束期滿，未經撤銷假釋，其未執行之刑，以已執行論在案
    ，此有上開紀錄表可證，是其於受有期徒刑執行完畢後5 年
    內故意再犯有期徒刑以上之本罪，為累犯，應依刑法第47條
    第1 項之規定，加重其刑。
(三)、科刑部分：爰審酌被告前有多次施用毒品之犯行，仍不知悔
    悟，故態復萌，再次施用毒品，無視於毒品對於自身健康之
    戕害及國家對於杜絕毒品犯罪之禁令，惟審酌被告犯後坦承
    犯行，態度尚佳，及施用毒品者均具有相當程度之生理成癮
    性及心理依賴性，戒除不易，且犯罪心態與一般刑事犯罪之
    本質不同，非難性較低等一切情狀，量處如主文所示之刑，
    以資懲儆。
(四)、沒收部分：至扣案之海洛因1 包（驗餘淨重0.0930公克），
    業經鑑驗屬實，已如前述，係屬違禁物，不問是否屬於犯人
    與否，均應依毒品危害防制條例第18條第1 項前段規定，併
    予宣告沒收銷燬之。另扣案包裝該海洛因之塑膠袋1 只，係
    被告所有並供其施用毒品之用乙節，業據被告供述明確（詳
    見本院卷第26頁反面），爰依刑法第38條第1 項第2 款之規
    定，均併予宣告沒收。
據上論斷，應依刑事訴訟法第273 條之1 第1 項、第299 條第1
項前段，毒品危害防制條例第10條第1 項、第18條第1 項前段，
刑法第11條前段、第47條第1 項、第38條第1 項第2 款，判決如
主文。
本案經檢察官江祐丞到庭執行職務。
中    華    民    國    98    年    5     月    27    日
                  刑事第十七庭法  官  饒金鳳
以上正本證明與原本無異。
如不服本判決，應於判決送達後10日內，向本院提出上訴書狀，
且上訴書狀應敘述具體理由，而上訴書狀未敘述上訴理由者，應
於上訴期間（即自收受判決書之翌日起算10日）屆滿後20日內補
提理由書。
                              書記官  王春森
中    華    民    國    98    年    5     月    27    日
附錄本案論罪科刑之法律條文：
毒品危害防制條例第10條：
施用第一級毒品者，處6 月以上5 年以下有期徒刑。
施用第二級毒品者，處3 年以下有期徒刑。


司法院資訊處製作；財團法人民間司法改革基金會備份。
